臺灣彰化地方法院刑事判決　　　　　　　　　　　　　九十年度交訴字第二一八號
　　　公訴人　台灣彰化地方法院檢察署檢察官
　　　被　告　呂　阿　黨
　　　　　　（即乙○○○
右列被告因過失致死案件，經檢察官提起公訴 (九十年度偵字第六三七三號、第六九
五五號)，本院判決如左：
    主  文
呂阿黨因過失致人於死，處有期徒刑捌月，緩刑肆年。
    事  實
一、呂阿黨（即乙○○○）於民國九十年四月十四日十四時五十分許，駕駛車牌號碼
    ＱＢ─四二四二號自用小客車，沿著尚未開放之東西向快速道路，由西向東方向
    行駛，至與彰化縣埔鹽鄉○○村○○道路交會之交岔路口（該處無號誌）時，乙
    ○○○原應注意未開放通車之公路不得行駛，且行經無號誌之十字路口時，左方
    車應讓右方車先行，而依當時情形，並無不能注意之情事，竟疏未注意右方來車
    而讓其先行，仍以時速五十公里以上之速度前進，適有丙○○無駕駛執照騎乘車
    牌號碼ＴＭＱ─二三六號機車，後載黃偉智，沿大有村產業道路向北高速行駛至
    上開路口，亦疏未注意行駛至無號誌之交岔路口，應減速慢行，作隨時停車準備
    ，仍以時速約五、六十公里之速度貿然前進，致使乙○○○發現時已閃避煞車不
    及，導致丙○○騎乘之機車撞及乙○○○車輛之右前方，後座之黃偉智頭部因此
    彈出撞上乙○○○車輛前方擋風車窗，經送醫急救後，黃偉智因受有頭部外傷導
    致顱內出血死亡。丙○○亦與黃偉智同時倒地，因而受有左股骨開放性骨折、腹
    部鈍傷、脾臟破裂等傷害。呂阿黨於肇事後隨即請求路人打一一九電話叫救護車
    將黃偉智及丙○○送醫，並向前來處理之警員表明自已係肇事者，而自願接受裁
    判。
二、案經被害人丙○○之父丁○○告訴及彰化縣警察局溪湖分局報請台灣彰化地方法
    院檢察署檢察官相驗後偵查起訴。
    理  由
一、訊據被告呂阿黨（即乙○○○）對其於右揭時間及地點駕駛汽車與被害人黃偉智
    及黃韶尉發生車禍，致黃偉智死亡、丙○○受傷等事實，均坦白承認，核與被害
    人丙○○所述情節（除機車由丙○○駕駛外）大致相符，並有道路交通事故調查
    報告表、現場暨車損照片在卷可資佐證。惟被告雖自承對車禍之發生應負部分過
    失責任，仍辯稱：當時係由傷者丙○○無照騎車來衝撞，被害人亦同有過失等語
    。經查：
（一）按行經無號誌之十字路口時，左方車應讓右方車先行，道路交通安全規則第九
      十三條第一項定有明文。再查本件肇事路段尚未開放，被害人行進方向為已開
      放通行之產業道路，應以被害人之機車具有優先行駛之權利，有前開道路交通
      調查報告表可憑，又被告係領有駕駛執照之駕駛人，前開交通規則為其應注意
      ，而依肇事當時天侯晴天、日間自然光線、路面柏油、無障礙物、視距良好（
      見右開道路交通事故調查報告表）之情形下，殊無不能注意之情事，惟被告行
      駛至前揭交岔路口時之時速約為五十公里，業據被告於九十年十一月十九日本
      院調查中自述在卷，又觀諸被告所提出之現場照片，於被告所行經之肇事路口
      右側有一排房屋足以屏蔽右方視線，被告行經該路段更應減速慢行，確定無右
      方來車始向前行，被告亦自承當時係因被房屋擋住視線而未能發現被害人之來
      車，足見被告於事故發生當時確未減速，並隨時作停讓之準備，致閃煞不及撞
      及被害人所駕駛之機車，而就本件事故之發生顯有過失。本件經送台灣省彰化
      縣區車輛行車事故鑑定委員會及台灣省車輛行車事故覆議鑑定委員會，均同此
      認定，有前述委員會函文各一紙附卷可參。
（二）又公訴人認本件車禍發生時，機車係由被害人黃偉智所駕駛，雖據被害人丙○
      ○證述在卷，惟被告對此有所質疑，經查：被告自承當時事發突然，並沒有清
      楚看見是誰騎車；而警員甲○○亦自陳調查報告表上填載係「由丙○○所駕駛
      機車」等情其係其依處理交通事故之經驗自行判斷，並非聽聞證人所言之記載
      。惟觀諸被害人丙○○之主要傷勢在腹部以下，與機車騎士於車禍時容易造成
      之傷勢互合，而被害人黃偉智之主要傷勢在頭部，於下半身並無明顯受傷等情
      ，應認車禍發生時應被害人黃偉智並非位於前座，再查被害人丙○○於警訊中
      自承：「在救護車上，我迷迷糊糊將鑰匙兩支交給她（即被告），我也不知道
      當時為何會這樣，但這兩枝鑰匙因輕型機車鑰匙過大，插在車上，騎車時容易
      掉落，所以機車啟動後鑰匙就放在我口袋」（見九十年四月十九日警訊筆錄）
      ，則由丙○○於機車發動後即順手取下鑰匙放入口袋，及於事發後將車鑰匙交
      予被告保管之種種舉動，及前述被害人所受之傷勢研判，應認該機車屬丙○○
      所駕駛。又經本院送請法務部法醫研究所鑑定，亦同此認定，其鑑定意見略以
      ：「（一）本案肇禍機車為『義大利型』。依照法醫文獻報告，此型機車駕駛
      人之主要受傷部位在腹部，係慣性向前衝撞機車龍頭儀表板所致，及兩側膝蓋
      ，亦係向前撞左右前擋泥板所致；後座乘客之主要受傷部位在頭部，係因肇禍
      時向前、向上彈出再墜地所致（二）本案死者黃偉智主要傷在頭部，符合為彈
      出墜地傷。其右腹側擦傷、左上臂三角肌部瘀血及左股骨閉鎖性骨折，符合撞
      地拖擦傷，整體傷勢較符合為後座乘客。同時，死者黃偉智的腹部、兩側膝蓋
      均未見機車駕駛人之特徵傷痕（三）傷者丙○○之受傷部位為『腹部鈍傷、脾
      臟破裂』符合為機車龍頭儀表板所致，『左股骨開放性骨折』符合為前擋或撞
      地所致，整體傷勢較符合為駕駛人。傷者丙○○之頭部未見機車後座乘客之特
      徵傷痕」，有鑑定報告一紙附卷可憑。是公訴人所指機車係由死者黃偉智所駕
      駛，容有誤會。另查被害人丙○○尚未取得駕駛執照，即駕車上路，且其自承
      當時機車時速至少有五、六十公里，顯未於十字路口減速慢行，另被害人二人
      均未載安全帽，亦據傷者丙○○自述在卷，從而被害人本身對於車禍之發生亦
      應負有過失責任，與前述台灣省彰化縣區車輛行車事故鑑定委員會及台灣省車
      輛行車事故覆議鑑定委員會之鑑定意見相同。惟被害人本身之過失並不能解免
      被告之過失，附此敘明。
（三）綜上所述，被告對車禍事故之發生應負過失責任。又被害人黃偉智確係因本件
      交通事故受有頭部外傷致顱內出血不治死亡，被害人丙○○亦因而受有上述之
      傷害，分別經臺灣彰化地方法院檢察署檢察官督同檢驗員相驗明確，並製有勘
      驗筆錄、相驗屍體證明書、驗斷書及被害人丙○○提出驗傷診斷書在卷足憑。
      是以被害人黃偉智及丙○○分別因車禍死亡及受傷，與被告之過失行為間，應
      有相當之因果關係。本件事證明確，被告犯行堪以認定，應予依法論科。
二、核被告呂阿黨所為，係犯刑法第二百七十六條第一項過失致人於死之罪，及同法
    第二百八十四條第一項前段過失傷害罪。被告以一個行為同時觸犯前述兩個罪名
    ，侵害黃偉智之生命法益及丙○○之身體法益，為想像競合犯，應依刑法第五十
    五條之規定從較重之過失致人於死之罪論處。又被告於肇事後立即請人打電話求
    援，並將傷者送醫，且向警員自承為肇事者而自願接受裁判等情，為被告所自述
    在案，並經警局相驗案件初步調查報告表記載明確，且經被害人丙○○證述確由
    被告陪同送醫無誤，足認被告於犯後之行為符合自首要件，應依法減輕其刑。爰
    審酌被告於犯後坦承大部分之犯行，被害人無照超速駕駛，均未戴安全帽而亦有
    過失等一切情狀，量處如主文所示之刑，以示懲戒。又被告前未曾受有期徒刑以
    上刑之宣告，有台灣高等法院被告全國前案紀錄表在卷可稽，其於犯後力求與死
    者家屬達成民事和解，有彰化縣鹿港鎮調解委員會調解書一紙在卷，雖被害人丙
    ○○要求新台幣八十萬元之高額賠償致與傷者部分尚未達成和解，惟被害人丙○
    ○始終否認為機車駕駛人，且未提出任何資料以說明其何以須求償該金額，或已
    否就其自已部分過失相抵等情，又被告自述經營早餐店，經濟狀況並非良好，本
    院綜合各情，認被告所宣告之刑以暫不執行為適當，併予宣告緩刑四年，以促其
    注意。
據上論斷，應依刑事訴訟法第二百九十九條第一項前段，刑法第二百七十六條第一項
、第二百八十四條第一項前段、第五十五條、第七十四條第一款，罰金罰鍰提高標準
條例第一條前段判決如主文。
本件經檢察官江孟芝到庭執行職務。
中      華      民      國      九十一      年      二    月  二十八    日
                                臺灣彰化地方法院刑事三庭
                                    審判長法官   余  仕  明
                                    法      官   高  文  崇
                                    法      官   黃  玉  齡
右正本證明與原本無異。
如不服本判決，應於判決送達後十日內向本院提出上訴狀( 須附繕本 )。
                                     法院書記官  林  憲  男
中      華      民      國      九十一      年      三    月    五      日
刑法第二百八十四條
因過失傷害人者，處六月以下有期徒刑、拘役或五百元以下罰金。致重傷者，處一年
以下有期徒刑、拘役或五百元以下罰金。
從事業務之人，因業務之過失傷害人者，處一年以下有期徒刑、拘役或一千元以下罰
金。致重傷者，處三年以下有期徒刑、拘役或二千元以下罰金。
刑法第二百七十六條
因過失致人於死者，處二年以下有期徒刑、拘役或二千元以下罰金。
從事業務之人，因業務上之過失犯前項之罪者，處五年以下有期徒刑或拘役，得併科
三千元以下罰金。
